【裁判字號】    95,沙簡上,303
【裁判日期】    950815
【裁判案由】    竊盜
【裁判全文】
臺灣臺中地方法院刑事判決           95年度沙簡上字第303號
上  訴  人
即  被  告  乙○○
上列上訴人因竊盜等案件，不服臺灣臺中地方法院沙鹿簡易庭95
年度沙簡字第238 號中華民國95年5月5日第一審簡易判決（聲請
案號：臺灣臺中地方法院檢察署95年度速偵字第1548號），提起
上訴，本院管轄之第二審合議庭判決如下：
    主    文
原判決關於竊盜及定應執行部分撤銷。
乙○○被訴竊盜部分，無罪。
其餘上訴駁回，乙○○緩刑貳年。
    犯罪事實
一、乙○○於民國95年4月11日當日凌晨3時20分許，飲酒後在臺
    中縣大甲鎮○○路○段1286號楓櫃KTV大甲店門口，見甲○○
    所有車牌號碼BQ- 3676號自小客車引擎發動，上插有鑰匙未
    拔，竟因酒後意識模糊，誤認該車為其友人所有，將之駛離
    ，嗣於同日凌晨4時許，又將該車開回楓櫃KTV大甲店，並停
    放在該店圍牆內，經甲○○之友人丙○○上開質問為何開走
    該車，竟稱該車係其友人所有，並因酒醉意識模糊而脫掉衣
    服，跑到馬路上，適有聯結車經過，甲○○及丙○○見狀遂
    將之拉回，並報警處理，經警於當日7 時33分許，測得乙○○呼氣中所含酒精濃度達每公升0.56毫克，而獲悉上情。
二、案經臺中縣警察局大甲分局報請臺灣臺中地方法院檢察署檢
    察官偵查聲請簡易判決處刑。
    理    由
壹、有罪部分（即駁回上訴之公共危險部分）
一、按現行刑事訴訟法為保障被告之反對詰問權，排除具有虛偽
    危險性之傳聞證據，以求實體真實之發見，於該法第159 條
    第1 項明定被告以外之人於審判外之言詞或書面陳述，除法
    律有規定者外，不得作為證據。又被告以外之人於審判外之
    陳述，雖不符前4條之規定（即刑事訴訟法第159條之1至159
    條之4 ），而經當事人於審判程序同意作為證據，法院審酌
    該言詞陳述或書面陳述作成時之情況，認為適當者，亦得為
    證據；當事人、代理人或辯護人於法院調查證據時，知有第
    159條第1項不得為證據之情形，而未於言詞辯論終結前聲明
    異議者，視為有前項之同意，刑事訴訟法第159條之5定有明
    文。本件檢察官、被告並未就卷內證據資料之證據能力有所
    爭執，且迄於言詞辯論終結前，均未主張有刑事訴訟法第15
    9條第1項不得為證據之情形，是應認已同意卷內證據均得作
    為證據，且經本院審酌後，認無不適當之情形，則本院調查
    卷內之證據均有證據能力，合先敘明。
二、上開犯罪事實，有臺中縣警察局道路交通事故當事人酒精測
    定紀錄表、刑法第185條之3案件測試觀察紀錄表、舉發違反
    道路交通管理事件通知單影本等在卷可稽（見警卷第19- 21
    頁），核與證人甲○○、丙○○證述情節相符，並據上訴人
    即被告乙○○坦承不諱，足徵被告之自白與事實相符，本件
    事證明確，被告犯行堪以認定。
三、核被告所為，係犯刑法第185條之3服用酒類，不能安全駕駛
    動力交通工具罪。按行為後法律有變更者，適用行為時之法
    律；但行為後之法律有利於行為人者，適用最有利於行為人
    之法律，刑法第2條第1項定有明文。又被告行為後，罰金罰
    鍰提高標準條例第2條業已刪除，而刑法第41條第1項之規定
    ，已於94年1月7日修正，將易科罰金之折算標準，由「得以
    1元以上3元以下」折算1日，提高為「以新台幣1千元、2 千
    元、3千元折算1日」，並於95年7月1日起施行，經比較新舊
    法結果，以被告行為時之舊法有利於被告，是依刑法第2 條
    第1 項前段之規定，應適用被告行為時之舊法即修正前刑法
    第41條第1項前段、修正前罰金罰鍰提高標準條例第2條之規
    定，諭知易科罰金之折算標準。又以往實務見解，認原判決
    未及比較適用新舊法時，上訴後，雖比較結果以舊法有利於
    行為人，而原判決別無其他撤銷事由，仍應由本院以此為由
    撤銷改判。惟修正後之規定係以適用行為時法為原則，因此
    原判決雖未及比較適用，然上訴本院後，經比較新舊法，行
    為後之法律並非較有利於行為人，仍應適用行為時法，則原
    判決適用行為時法即無不當，自不構成撤銷之事由。經核原
    審認事用法均無不合，量刑亦屬妥適，被告以其並無前科，
    請求給予緩刑，提起上訴，為無理由，應予駁回。末查，被
    告前未曾因故意犯罪受有期徒刑以上刑之宣告，有臺灣高等
    法院被告前案紀錄表在卷可參，被告坦承犯行，其經此教訓
    ，當知所警惕，無再犯之虞，本院綜核各情，所宣告之刑，
    認以暫不執行為適當，併予宣告緩刑2年，以啟自新。
貳、無罪部分（即撤銷改判之竊盜部分）
一、公訴意旨略以：被告乙○○意圖為自己不法之所有，於95年
    4月11日當日凌晨3時20分許，在臺中縣大甲鎮○○路○段128
    6號楓櫃KTV大甲店，見告訴人甲○○所有車牌號碼BQ- 3676
    號自小客車引擎發動，上插有鑰匙未拔，竟竊取該車將之駛
    離，供己代步之用，因認被告涉有竊盜罪嫌云云。
二、按犯罪事實應依證據認定之，無證據不得認定犯罪事實；不
    能證明被告犯罪者，應諭知無罪之判決，刑事訴訟法第154
    條第2項、第301條第1 項前段分別定有明文。又事實之認定
    ，應憑證據，如未能發現相當證據，或證據不足以證明，自
    不能以推測或擬制之方法，為裁判基礎（最高法院40年台上
    字第86號判例意旨參照）。且認定犯罪事實所憑之證據，雖
    不以直接證據為限，間接證據亦包括在內；然而無論直接或
    間接證據，其為訴訟上之證明，須於通常一般之人均不致有
    所懷疑，而得確信其為真實之程度者，始得據為有罪之認定
    ，若其關於被告是否犯罪之證明未達此程度，而有合理性之
    懷疑存在時，致使無形成有罪之確信，依罪證有疑，利於被
    告之證據法則，即不得遽為不利被告之認定（最高法院76年
    台上字第4986號判例意旨參照）。
三、訊據被告固坦承於上開時、地開走告訴人之車輛，惟堅詞否
    認有何竊盜犯行，辯稱：伊係因酒後誤認他人之車輛，而將
    之開走，並無竊盜之故意等語。公訴人認被告涉有上開竊盜
    犯行，無非以告訴人甲○○及證人丙○○於警詢之指訴及證
    述，及被告於警詢及偵查中之自白為依據。經查，被告於上
    開時、地開走告訴人之車輛之事實，業據證人甲○○、丙○○證述甚詳，復有贓物認領保管單在卷可憑，並經被告供承
    不諱，堪信為真實。惟竊盜罪之成立，以行為人有竊取他人
    動產之不法意圖為必要，而證人甲○○到庭結證稱：伊於95
    年4月11日與朋友到楓櫃KTV大甲店喝到快3 點，伊要載朋友
    回去，先去發動車子（即車號BQ- 3676號自小客車），下車
    去攙扶朋友來坐，發現車子不見，就與朋友騎機車去找，後
    來過半小時至40分鐘，在現場之朋友打電話告訴伊車子已開
    回來，伊回到現場，被告發酒瘋，脫衣服要去給車子撞，伊
    與朋友趕緊將被告拉回來，被告當時在現場胡言亂語，聽不
    懂他在說什麼，以伊酒醉之經驗，自己做什麼事都不知道，
    事後經人告知才知道，但自己都沒有印象等語（見本院卷第
    27-28頁）。次查，證人丙○○到庭結證稱：95年4月11日伊
    與甲○○到楓櫃KTV 大甲店，當天甲○○的車子不見，後來
    是被告將車開回現場，在場之人有問被告為何開該車，被告
    回答該車是他朋友的，看他是酒醉狀態，被告還脫衣服，發
    酒瘋跑到馬路，伊與朋友看到路上有聯結車，就把他拉回來
    ，以免發生危險等語（見本院卷第29- 30頁）。又查，警員
    於95年4月11日7時33分許，為被告作酒精測試及觀察時，在
    測試觀察紀錄表上勾記查獲後，嫌疑人出入車門困難，且查
    獲、測式或訊問過程，嫌疑人有語無倫次、意識模糊、注意
    力不集中及多話之情形，有該測試觀察紀錄表在卷可稽（見
    警卷第20頁）。參以被告於警詢供稱：不知為何開走告訴人
    之車輛（見警卷第2 頁），及於本院經檢察官詢問時，供稱
    ：不知道將告訴人之車子開出去多久，也不知道開去那裡，
    不知後來為何把車開回去，直到將車開回去聽到告訴人之友
    人告知，才知開錯車等語（見本院卷第31- 32頁）。因此，
    被告係在酒後意識不清之狀態下開走告訴人之車輛，堪以認
    定，自難單以被告開走告訴人車輛之客觀事實，遽認其主觀
    上即有竊盜之故意。至被告經警詢問是否知道竊盜案件於何
    時、地發生？經過情形？是否坦承涉嫌竊盜行為時，答以：
    「事後才知道」、「經過情形因酒醉已無印象」、「喝醉了
    ，當時情況已不知道」等語（見警卷第2- 4頁），並未自白
    犯罪，檢察官認其於警詢自白竊盜犯罪，顯有誤會，而被告
    偵訊時雖坦承於酒後竊盜車子，惟被告之自白，顯與事實不
    符，已如前述，尚難以該與事實不符之自白，而為不利被告
    之認定。是被告所為之辯解，應可採信。此外，復查無其他
    積極證據足資證明被告有何竊盜之故意，基於無罪推定之原
    則，自應為被告無罪之諭知。原審遽為被告罪刑之諭知，即
    有未合，應由本院予以撤銷改判。按檢察官依刑事訴訟法簡
    易訴訟程序聲請簡易判決處刑之案件，如法院於審理後，認
    應為無罪、免訴、不受理或管轄錯誤判決之諭知者，應適用
    通常訴訟程序審判之，此為刑事訴訟法第452 條所明文規定
    ；對於簡易判決之上訴，準用刑事訴訟法第三編第一章及第
    二章之規定，管轄第二審之地方法院合議庭受理簡易判決上
    訴案件，應依通常程序審理，其認案件有應依通常訴訟程序
    審判誤依簡易判決處刑之情形者，原審所行訴訟程序因有重
    大瑕疵，自應撤銷原判決，逕依通常訴訟程序為第一審判決
    （法院辦理刑事訴訟簡易程序案件應行注意事項第14條意旨
    參照）。本件被告竊盜部分既應判決無罪，自應由本院將原
    判決撤銷，並改依通常程序自為第一審諭知被告無罪之判決
    。
據上論斷，應依刑事訴訟法第452條、第455條之1第1項、第3 項
、第368條、第369條第1項前段、第301條第1項，刑法第74條第1
項第1款，判決如主文。
本案經檢察官丁○○到庭執行職務。
中    華    民    國    95    年     8    月    15    日
                  刑事第二庭  審判長法  官  林清鈞
                                    法  官  郭書豪
                                    法  官  林慧英
上正本證明與原本無異。
公共危險部分不得上訴。
竊盜部分如不服本判決，應於送達後10日內向本院提出上訴狀（
須附繕本），上訴於臺灣高等法院臺中分院。
                                    書記官  廖碩薇
中    華    民    國    95    年     8    月    15    日
附錄論罪科刑法條
刑法第185條之3
服用毒品、麻醉藥品、酒類或其他相類之物，不能安全駕駛動力
交通工具而駕駛者，處1年以下有期徒刑、拘役或3萬元以下罰金
。


司法院資訊處製作；財團法人民間司法改革基金會備份。
